臺灣宜蘭地方法院行政訴訟判決
111年度交字第49號
原      告  吳位三  

被      告  交通部公路總局臺北區監理所

代  表  人  黃鈴婷  
上列當事人間交通裁決事件，原告不服被告民國111年5月25日北
監宜裁字第43-ZOTA70683號裁決（下稱原裁決），提起行政訴訟
，本院判決如下：
    主  文
原告之訴駁回。
訴訟費用新臺幣叁佰元由原告負擔。
    事實及理由
壹、程序事項：
一、被告之代表人於訴訟進行中由梁郭國變更為黃鈴婷，業已聲
    明承受訴訟，核無不合，應予准許。
二、本件係交通裁決事件之裁判，相關卷證資料已由兩造知悉並
    表示意見，因事證明確，依行政訴訟法第237條之7規定，不
    經言詞辯論逕行裁判。
貳、實體事項：
一、事實概要：
　　內政部警政署國道公路警察局第九公路警察大隊（下稱舉發
    機關）以原告於110年5月10日14時16分許，駕駛車牌號碼00
    0-00自用大貨車（下稱系爭車輛），行經國道5號南向30公
    里(頭城地磅)處，因未依標誌、標線、號誌指示規定進入地
    磅站進行過磅，有「汽車裝載貨物行經設有地磅處所五公里
    內路段未依號誌指示過磅者(會同司機檢視裝載魚貨6桶未過
    磅)」之違規行為（下稱系爭違規行為），依道路交通管理
    處罰條例（下稱處罰條例）第29條之2第4項規定，以110年5
    月10日掌電字第ZOTA70683號舉發違反道路交通管理事件通
    知單（下稱系爭舉發單）逕行舉發。原告不服舉發，經被告
    函由舉發機關查復，仍認違規事實明確，被告乃依處罰條例
    29條之2第4項及（第63條第1項第2款）規定，以原裁決裁處
    罰鍰新臺幣(下同)9萬元，並記違規點數2點。原告不服，提
    起本件行政訴訟，請求撤銷原裁決。
二、原告起訴請求撤銷原裁決，主張：
㈠、其於110年5月10日上午8時左右，駕駛系爭車輛，配置氧氣筒
    供氧設備，載活體漁獲，從屏東九如交流道北上回宜蘭員山
    ，經台九線北宜公路匯入國道5號匝道上國道5號高速公路，
    於110年5月10日14：26分許於國道5號35.1公里處配合員警
    攔檢，其表示系爭車輛並未超載，也已經過幾次地磅站，確
    實未超載，不然就近600公尺左右有地磅站可重磅，以證明
    其所言是否確實，然員警執意製單舉發其於同日14:16分未
    進同路30公里處之地磅站違規；後經其要求重磅，行經600
    公尺外之地磅站重磅，地磅站停磅再行經5.1公里以上的頭
    城地磅站重磅，重磅後證明系爭車輛並未超載。
㈡、系爭車輛下北宜公路（台九線）70公里處看到左側綠色交通
    標誌為往國道5號宜蘭頭城請走内側車道（甲證【起訴狀附
    證物，下同】3)，右側綠色交通標誌為往國5坪林臺北請走
    外側車（甲證4)，因系爭車輛靠内側車道行駛。再前行約30
    0公尺處（宜三與台九交會處），又有同樣的交通指示標誌
    再提醒一次，系爭車輛繼續行駛内側車道。再往前行約200
    公尺處又有一紅色交通標誌（甲證5）國5北上禁行載運危險
    物品車輛，系爭車輛繼續靠内側車道行駛；再往前約15公尺
    又有紅色交通標誌 (甲證6）國5北上方向禁行大貨車，再往
    前30公尺左右又有一紅色交通標誌（甲證7）國5北上禁行載
    運危險物品車輛 ，系爭車輛繼續靠内側車道行駛，經過台
    九線與台二庚交岔路口後，右側北向車道匯入大量車流（甲
    證8），系爭車輛繼續靠内側車道繼續行駛，順利上國道5號
     ，直到35.1公里處被員警攔下，其均依交通標誌行駛，並
    無任何犯意。
㈢、系爭車輛由台九線經台二庚交叉口入閘道後，右側進入北上
    車道車輛很多，又有公車擋住右側視線，基於專注及安全駕
    駛無法確定是否有開磅，舉發機關應提供系爭車輛未進磅時
    照片或影像，以釐清當時未能進磅之原因，及當時地磅站已
    開磅。
㈣、依處罰條例規定，地磅站離攔檢點已超過5公里不應做為裁罰
    的依據，離不到600公尺處尚有另一北上宜蘭交流道入口處
    的地磅站，應屬此地磅站管轄，而非離攔檢點外超過5公
　　里的頭城地磅站。
三、被告答辯聲明請求駁回原告之訴，答辯意旨：　
㈠、據舉發機關查復略以：經檢視採證影像，該車行經地磅站未
    依規定過磅之行為明確，依處罰條例第29條之2第4項舉發並
    無違誤。陳述人指稱所載之物品不可能超載一節，本件係就
    行為人「拒絕過磅」之行為予以處罰，目的係為有效遏止裝
    載貨物之汽車因超重違規肇事，授與警察機關加強稽查，並
    得以裁罰及強制過磅之權限，以避免部分載重車輛不聽從指
    揮過磅或以消極方式抗拒過磅，致汽車裝載貨物超重之取締
    困難，執法落空，造成行車安全之危害，核與處罰行為人汽
    車裝載「超重」行為之目的有別 。立法者為兼衡駕駛人之
    權利與行車往來之安全，針對裝載貨物之汽車，以於「設有
    地磅處所為5公里內路段」之行車距離為限度，課予汽車駕
    駛人服從交通稽查任務人員指揮過磅之公法上義務，至於汽
    車實際上是否超載、超重均非所問；另行經地磅站而未依現
    場號誌、牌面指示過磅即屬違規，與行駛之距離是否與駛離
    地磅站相隔5公里無關，應為遇有地磅站前5公里即注意國道
    上過磅標誌之指引。且員警係為違規民眾之安全，將該車引
    導至國道5號南向35.2公里處避車彎處（安全處所）進行取
    締，現行法律亦無規定違規地點填載須依取締地點為基準，
    員警舉發系爭車輛違規過程並無疑慮。
㈡、採證影像2021年5月10日14時04分26秒至2021年5月10日14時0
    5分02秒之採證照片，係表示頭城地磅站於當時可正常過磅
    ，並有多個標誌牌面提醒載貨車輛須依規定過磅。另檢視舉
    發單位提供之採證影像檔1.2021_0510_142231_001.MOV_000
    00000_093131畫面時間2021/05/10 14：23：08至14：23：1
    4顯示，員警：你裡面是什麼。原告：是載魚啊。員警：可
    是你有載貨要過磅啊。2021/05/10 14：23：17至14：23：2
    1原告：我上來過3到5個地磅。員警：一、可是這邊還有1個
    磅啊，頭城交流道有1個磅啊。2021/05/1014：23：40至14
    ：23：42員警：可是你剛剛沒有進來啊。原告：對。你這樣
    講我懂你的意思。另FILE000000-000000F採證影像檔，畫面
    顯示原告未依規定駛入地磅站過磅，是以原告未依規定過磅
    違規事實明確。
㈢、原告駕駛系爭車輛並非空車，係有裝載貨物，地磅站之前方
    設有「貨車過磅（前200公尺載重大貨車過磅）」標誌(本院
    卷第59頁），該標誌清晰可見，當無未見之可能，亦不得自
    以前已過磅數次未超載，而逕認無須過磅。原告行經頭城地
    磅，仍應依規定過磅，竟疏未注意，縱認其無不過磅之故意
    ，亦屬有過失，被告依法裁處，並無違誤。　　
四、本院之判斷：　　
㈠、本件原告不服舉發機關對其系爭違規行為之舉發，經被告函
    由舉發機關查證仍認屬實，而為原裁決之事實，有系爭舉發
    單、原告之陳述書、舉發機關與被告間查核函件、違規影像
    截圖照片及原裁決在卷可按（見本院卷第45頁至83頁），並
    有舉發機關當日舉發經過之行車紀錄器錄影資料光碟為佐，
    足為本件認定之依憑。
㈡、按「汽車裝載貨物行經設有地磅處所5公里內路段，未依標誌
    、標線、號誌指示或不服從交通勤務警察或依法令執行交通
    稽查任務人員之指揮過磅者，處汽車駕駛人新臺幣9萬元罰
    鍰，並得強制其過磅。其應歸責於汽車所有人時，除處汽車
    所有人罰鍰及記該汽車違規紀錄一次外，汽車駕駛人仍應依
    第63條第1項第2款規定記違規點數2點。」，處罰條例第29
    條之2第4項定有明文。又「汽車裝載時，除機車依第88條規
    定外，應依下列規定：九、裝載貨物行經設有地磅處所，應
    依標誌、標線、號誌指示，或交通勤務警察或依法令執行交
    通稽查任務人員之指揮停車過磅」，道路交通安全規則(下
    稱安全規則)第77條第1項第9款亦有明定。
㈢、被告抗辯本件經舉發機關查獲原告系爭違規行為，有採證影
    像資料如前述三、答辯意旨㈡所示，並已將答辯狀副本（含
    全部證據資料）逕送達原告知悉，本院並函知原告對被告答
    辯內容於一定期間內表示意見，但原告並未有任何否認答辯
    事實及證據資料之表示，足見被告所為答辯並無不實。經查
    ，原告遭舉發系爭違規行為，係行經國道5號公路南向30公
    里(頭城地磅站)處，未依標誌、標線、號誌指示號誌指示進
    入地磅站過磅。而據舉發機關提出該地磅站前方，業已設有
    圓形標誌「貨車過磅」，長型標誌「前二００公尺載重大貨車
    過磅」、「過磅車輛靠右行駛」、「載重大貨車過磅」等標
    誌（見被告答辯狀證7即本院卷第59至61頁、第65頁採證照
    片），則原告既自知所駕駛系爭車輛為自大貨車，且有載重
    ，即應依前述標誌指示靠右行駛，並進入地磅站過磅。然當
    時原告駕駛系爭車輛行經地磅站，雖行駛於外側車道，有依
    標誌靠右行駛，但並未入站過磅，有答辯狀證物9系爭車輛
    當天14:16:18至14:16:20通過地磅站前之影像照片(即本院
    卷第75至79頁)可證。且依照片顯示，當時系爭車輛右側進
    入地磅站路線上，並無任何車輛阻擋，原告當無不能依標誌
    指示入地磅站過磅之情，則原告有系爭違規行為之事實，至
    為明確。而原告雖另主張被告應提出地磅站確實有開磅之證
    明云云，然以本院卷第75至77頁照片顯示，在原告系爭車輛
    經過地磅站之前，照片左側已有另一部大貨車進入地磅站，
    顯示其他大貨車亦知應依標誌指示入站過磅，原告同為大貨
    車駕駛人，不能委為不知；況縱使地磅站未開磅，在操作上
    如員警認有過磅須求時，仍可要求磅內人員開磅，則原告自
    不能以不知是否有開磅，為未依標誌指示過磅之正當理由。
    況縱認原告無拒不過磅之故意，亦屬有過失，被告依法裁處
    ，即無違誤可言。　　
㈣、至於原告主張系爭車輛已經過幾個地磅站，本件遭警攔查後
    重為磅測均無超重，證實未超載之情，縱然屬實，惟按處罰
    條例第29條之2第4項及安全規則第77條第1項第9款之規定，
    係就駕駛人「拒絕過磅」之行為予以處罰，與處罰條例第29
    條之2第1至3項就「車輛超重」之處罰，二者規範目的及違
    規態樣均不相同，自不能混為一談，原告此部分主張，不足
    取至明。
㈤、至原告復以攔檢點離頭城地磅站已超過5公里，離不到600公
    尺處有另一地磅站，管轄有誤云云。惟處罰條例第29條之2
    第4項規定之規範係載有貨物且行經設有地磅處所5公里內路
    段範圍之車輛，並非指警方攔檢已違反前開規定之車輛僅得
    在離地磅站5公里內路段為之。本件係警方在頭城地磅站前
    發現系爭車輛當時有系爭違規行為，進而為攔檢稽查，自不
    得謂警方攔停原告之地點已超過距地磅站5公里，即有何適
    法性之瑕疵云云。故原告此一主張，同無理由。　　
五、綜上所述，本件原告之系爭違規行為事實明確，舉發機關據
    以舉發，並無何違法或不當可言，被告本於舉發事實，依處
    罰條例29條之2第4項及第63條第1項第2款及違反道路交通管
    理事件統一裁罰基準及處理細則之規定，裁處原告如原裁決
    所示，亦無違法或不當之處，原告猶執陳詞指摘原裁決不當
    ，請求撤銷，為無理由，應予駁回。　　
六、本件事證已臻明確，兩造其餘攻擊防禦方法並所提證據，經
    斟酌後認均不足影響判決結果，爰不遂一論列，併此敘明。
七、本件第一審裁判費為300元，應由原告負擔，爰併為確定訴
    訟費用額如主文第2項所示。
八、據上論結，本件原告之訴為無理由，依行政訴訟法第237條
    之7、第237條之8第1項、第98條第1項前段，判決如主文。
中　　華　　民　　國　　111 　年　　11　　月　　7 　　日
                  行政訴訟庭　法　官　張軒豪
以上正本係照原本作成。
如不服本判決，應於判決送達後20日內，向本院提出上訴狀並表
明上訴理由（原判決所違背之法令及其具體內容或依訴訟資料可
認為原判決有違背法令之具體事實），其未載明上訴理由者，應
於提出上訴後20日內向本院補提理由書（上訴狀及上訴理由書均
須按他造人數附繕本，如未按期補提上訴理由書，則逕予駁回上
訴），並應繳納上訴裁判費新臺幣750元。
中　　華　　民　　國　　111 　年　　11　　月    7 　　日
                              書記官　林憶蓉